---
title: "Capítulo 2 - Análise Exploratória"
author: "Pedro Martins"
date: "30 de julho de 2017"
output: html_document
---

```{r setup, include=FALSE}
knitr::opts_chunk$set(echo = TRUE)
```

# **Análise exploratória**

Serão carregadas bases com quantidades de vendas de dois cardápios:  
- Cardápio promocional;  
- Cardápio regular.

```{r, echo = FALSE, message = FALSE}
library(readr)
promocional <- data.frame(read_csv(file = "cardapio_promocional.csv"))
regular <- data.frame(read_csv(file = "cardapio_regular.csv"))

variancia <- function(dados){
  return(sum((dados - mean(dados)) ^ 2)/length(dados))
}

desvio_padrao <- function(dados){
  return(sqrt(sum((dados - mean(dados)) ^ 2)/length(dados)))
}

coef_disp <- function(dados){
  desvio <- sqrt(sum((dados - mean(dados)) ^ 2)/length(dados))
  media <- mean(dados)
  return(desvio / media)
}
moda <- function(dados) {
  tabela <- table(as.vector(dados))
  return(names(tabela)[tabela == max(tabela)])
}
```

####**Médias:**  
- Cardápio promocional: `r mean(promocional$Quantidade)`   
- Cardápio regular: `r mean(regular$Quantidade)`

####**Medianas:**  
- Cardápio promocional: `r median(promocional$Quantidade)`   
- Cardápio regular: `r median(regular$Quantidade)`

####**Modas:**  
- Cardápio promocional: `r moda(promocional$Quantidade)`   
- Cardápio regular: `r moda(regular$Quantidade)`

####**Valores mínimos:**  
- Cardápio promocional: `r min(promocional$Quantidade)`   
- Cardápio regular: `r min(regular$Quantidade)`

####**Valores máximos:**  
- Cardápio promocional: `r max(promocional$Quantidade)`   
- Cardápio regular: `r max(regular$Quantidade)`

####**Variâncias:**  
- Cardápio promocional: `r variancia(promocional$Quantidade)`   
- Cardápio regular: `r variancia(regular$Quantidade)`

####**Desvios padrões:**  
- Cardápio promocional: `r desvio_padrao(promocional$Quantidade)`   
- Cardápio regular: `r desvio_padrao(regular$Quantidade)`

####**Coeficientes de dispersão:**  
- Cardápio promocional: `r coef_disp(promocional$Quantidade)`   
- Cardápio regular: `r coef_disp(regular$Quantidade)`

```{r, echo = FALSE, message = FALSE}
correl_pearson <- function(vetor1, vetor2){
  resultado <- sum((vetor1 - mean(vetor1)) * (vetor2 - mean(vetor2))) / 
    (sqrt(sum((vetor1 - mean(vetor1)) ^ 2)) * sqrt(sum((vetor2 - mean(vetor2)) ^ 2)))
  return(resultado)
}
feijoada <- c(24, 27, 29, 30, 32, 58, 64, 64, 65)
caipirinha <- c(10, 25, 20, 36, 28, 38, 50, 60, 69)
```
##### O *coeficiente de correlação Pearson* entre feijoada e caipirinha para os vetores informados é *`r cor(x = feijoada, y = caipirinha, method = "pearson")`*.

# **Gráficos**

```{r, echo = FALSE, message = FALSE}
library(forcats)
meses <- c("Nov", "Dez", "Jan", "Fev", "Mar", "Abr", "Mai", "Jun", "Jul")
dados <- data.frame(as_factor(meses))
names(dados) <- c("Meses")
dados$Feijoada <- feijoada
dados$Caipirinha <- caipirinha
library(ggplot2)
library(dplyr)
ggplot() +
  geom_point(aes(x = dados$Meses, y = dados$Feijoada), color = "dark red", shape = 16) +

  geom_point(aes(x = dados$Meses, y = dados$Caipirinha), color = "dark green", shape = 15) +
  labs(x = "Meses", y = "Vendas") +
  scale_y_continuous(limits = c(0, 80), breaks = seq(0, 80, 10)) +
  theme_bw()
```

# Exemplo de pré-processamento de dados  
Será carregada uma base de dados provenientes de entrevistas com chefs de restaurantes. Os nomes das colunas serão renomeadas para não ter acentos e espaços. Será feito também o tratamento de valores faltantes (NA).
```{r, echo = FALSE}
print("Carregando a base de dados chefs")
chefs <- read.csv(file = "Chefs.csv", header = TRUE, sep = ";")
# Renomeando colunas para remover os acentos
names(chefs)[3] <- "Salario"
names(chefs)[4] <- "Formacao"
names(chefs)[5] <- "Carga_horaria"
names(chefs)[6] <- "Qtde_pratos"
names(chefs)[9] <- "Localizacao"
names(chefs)[10] <- "Tipo_cardapio"

print("Arrumando valores inconsistentes da base chefs...")
# median e mean retornam NA quando existe algum valor NA na entrada.
# É preciso colocar o atributo na.rm = TRUE para ignorar esses valores
# e resultar em um número

# Trocando NA pela mediana dos salários
chefs$Salario[is.na(chefs$Salario)] <- median(chefs$Salario, na.rm = TRUE)
# Trocando NA pela média da carga horária
chefs$Carga_horaria[is.na(chefs$Carga_horaria)] <- mean(chefs$Carga_horaria, na.rm = TRUE)
# Trocando valor muito alto pela média
chefs$Lucratividade[chefs$Lucratividade > 100000] <- mean(chefs$Lucratividade[chefs$Lucratividade <= 100000])
# Trocando valor inconsistente pela mediana da capacidade
chefs$Capacidade[chefs$Capacidade < 10] <- median(chefs$Capacidade[chefs$Capacidade >= 10])
# Ordenando categorias
print("Ordenando variáveis categóricas")
ordered(chefs$Formacao, c("Nenhuma", "Fundamental", "Médio", "Superior", "Pós-graduação"))
# Verificando o coeficiente de correlação Pearson entre a lucratividade e o saldo
# Primeiro cria-se uma versão numérica para o saldo
saldo <- c(rep(0, 11))
saldo[chefs$Saldo == "+"] <- +1
saldo[chefs$Saldo == "-"] <- -1
# Cria-se uma versão da lucratividade apenas com os sinais
lucratividade <- sign(chefs$Lucratividade)
# Conferindo o coeficiente Pearson, se for 1 remove a coluna Saldo
if (cor(saldo, lucratividade) == 1){
# Removendo a coluna Saldo
  print("Removendo coluna redundante")
  chefs <- chefs[-12]
}
remove(lucratividade, saldo)
# Criando matrizes para transformar valores categóricos em numéricos
print("Transformando categorias em números")
linhas <- as.numeric(max(row(chefs)))
# Formação
formacao <- matrix(rep(0, linhas), nrow = linhas, ncol = 1)
formacao[chefs$Formacao == "Nenhuma"] <- 1
formacao[chefs$Formacao == "Fundamental"] <- 2
formacao[chefs$Formacao == "Médio"] <- 3
formacao[chefs$Formacao == "Superior"] <- 4
formacao[chefs$Formacao == "Pós-graduação"] <- 5
# Vinhos
vinhos <- matrix(rep(0, linhas), nrow = linhas, ncol = 1)
vinhos[chefs$Vinhos == "Sim"] <- 1
# Localização
localizacao <- matrix(rep(0, linhas * 6), nrow = linhas, ncol = 6)
localizacao[chefs$Localizacao == "Aeroportuário", 1] <- 1
localizacao[chefs$Localizacao == "Bairro", 2] <- 1
localizacao[chefs$Localizacao == "Centro", 3] <- 1
localizacao[chefs$Localizacao == "Portuário", 4] <- 1
localizacao[chefs$Localizacao == "Rodoviário", 5] <- 1
localizacao[chefs$Localizacao == "Zona rural", 6] <- 1
# Cardápio
cardapio <- matrix(rep(0, linhas * 12), nrow = linhas, ncol = 12)
cardapio[chefs$Tipo_cardapio == "Argentino", 1] <- 1
cardapio[chefs$Tipo_cardapio == "Carnes", 2] <- 1
cardapio[chefs$Tipo_cardapio == "Espanhol", 3] <- 1
cardapio[chefs$Tipo_cardapio == "Francês", 4] <- 1
cardapio[chefs$Tipo_cardapio == "Internacional", 5] <- 1
cardapio[chefs$Tipo_cardapio == "Italiano", 6] <- 1
cardapio[chefs$Tipo_cardapio == "Mediterrâneo", 7] <- 1
cardapio[chefs$Tipo_cardapio == "Mexicano", 8] <- 1
cardapio[chefs$Tipo_cardapio == "Oriental", 9] <- 1
cardapio[chefs$Tipo_cardapio == "Pizza", 10] <- 1
cardapio[chefs$Tipo_cardapio == "Português", 11] <- 1
cardapio[chefs$Tipo_cardapio == "Regional", 12] <- 1
chefs_novo <- as.data.frame(cbind(chefs$Idade, chefs$Salario, formacao, chefs$Carga_horaria, chefs$Qtde_pratos, vinhos, chefs$Capacidade, localizacao, cardapio, chefs$Lucratividade))
names(chefs_novo) <- c("Idade", "Salario", "Formacao", "Carga_horaria", "Qtde_pratos", "Vinhos", "Capacidade", "Aeroportuario", "Bairro", "Centro", "Portuario", "Rodoviario", "Zona_rural", "Argentino", "Carnes", "Espanhol", "Frances", "Internacional", "Italiano", "Mediterraneo", "Mexicano", "Oriental", "Pizza", "Portugues", "Regional", "Lucratividade")
print("Processo finalizado")
```  
Gerando a função Min-Max para análise de atributos
```{r, echo = FALSE}
min.max <- function(vetor, min, max){
  return((vetor - min) / (max(vetor) - min(vetor)) * (max - min) + min)
}
```

