---
title: "Capítulo 2 - Análise Exploratória"
author: "Pedro Martins"
date: "30 de julho de 2017"
output: html_document
---

```{r setup, include=FALSE}
knitr::opts_chunk$set(echo = TRUE)
```

# **Análise exploratória**

Serão carregadas bases com quantidades de vendas de dois cardápios:  
- Cardápio promocional;  
- Cardápio regular.

```{r, echo = FALSE, message = FALSE}
library(readr)
promocional <- data.frame(read_csv(file = "cardapio_promocional.csv"))
regular <- data.frame(read_csv(file = "cardapio_regular.csv"))

coef_disp <- function(dados){
  desvio <- sd(dados)
  media <- mean(dados)
  desvio / media
}
moda <- function(dados) {
  tabela <- table(as.vector(dados))
  names(tabela)[tabela == max(tabela)]
}
```

####**Médias:**  
- Cardápio promocional: `r mean(promocional$Quantidade)`   
- Cardápio regular: `r mean(regular$Quantidade)`

####**Medianas:**  
- Cardápio promocional: `r median(promocional$Quantidade)`   
- Cardápio regular: `r median(regular$Quantidade)`

####**Modas:**  
- Cardápio promocional: `r moda(promocional$Quantidade)`   
- Cardápio regular: `r moda(regular$Quantidade)`

####**Valores mínimos:**  
- Cardápio promocional: `r min(promocional$Quantidade)`   
- Cardápio regular: `r min(regular$Quantidade)`

####**Valores máximos:**  
- Cardápio promocional: `r max(promocional$Quantidade)`   
- Cardápio regular: `r max(regular$Quantidade)`

####**Variâncias:**  
- Cardápio promocional: `r var(promocional$Quantidade)`   
- Cardápio regular: `r var(regular$Quantidade)`

####**Desvios padrões:**  
- Cardápio promocional: `r sd(promocional$Quantidade, TRUE)`   
- Cardápio regular: `r sd(regular$Quantidade, TRUE)`

####**Coeficientes de dispersão:**  
- Cardápio promocional: `r coef_disp(promocional$Quantidade)`   
- Cardápio regular: `r coef_disp(regular$Quantidade)`
